臺灣雲林地方法院刑事判決　　　　　　　　 94年度訴字第3號
公　訴　人　臺灣雲林地方法院檢察署檢察官
被　　　告　庚○○原名蔡東霖.
　　　　　　　　　　（現於臺灣雲林看守所觀察勒戒中）
指定辯護人　施登煌律師
上列被告因違反槍砲彈藥刀械管制條例案件，經檢察官提起公訴
（93年度核退偵字第298 號），本院判決如下：
    主  文
庚○○未經許可，持有可發射子彈具有殺傷力之改造玩具手槍，
處有期徒刑年，併科罰金新臺幣貳拾萬元，罰金如易服勞役，
以罰金總額與陸個月之日數比例折算，扣案改造手槍壹枝（槍枝
管制編號：0000000000號）沒收之。
    事  實
一、庚○○於民國（下同）93年9 月初某日，未經許可，持有可
    發射子彈具殺傷力之改造手槍乙枝（槍枝管制編號00000000
    00號）及無殺傷力之子彈10顆。庚○○於93年9 月底，前往
    其朋友丁○○位於雲林縣北港鎮○○路68巷11號租處，借住
    一個房間，嗣為警於93年10月8 日17時30分許前往上述租處
    查緝毒品時，在庚○○房內床下抽屜起出上開槍彈，始查知
    上情。
二、案經嘉義市警察局第一分局報告臺灣雲林地方法院檢察署檢
    察官偵查起訴。
    理  由
一、認定犯罪事實所憑之證據及理由：
  (一)被告於93年10月8 日警訊中自白：「警方於93年10月8 日17
    時30分許，... 在我所居住之房間床下的抽屜內查獲改造手
    槍壹支及改造子彈10顆... 警方右述所扣案之改造手槍壹支
    （含彈匣）及改造子彈10顆等之槍彈之證物，均是我本人我
    有，我持有右述槍彈係作為收藏之用... 槍彈都是我於93
    年9 月初某日下午前往在雲林縣北港鎮○○路公園內運動的
    涼亭旁所發現撿回後放在居住處房間床下抽屜內迄今.. 我
    沒有拿出試射或犯案... 」等語（警卷第3 頁以下），以及
    被告於93年10月9 日檢察官偵訊中自白：「（在該處查到的
    槍、彈是在何處找到的？）在我房間內床下的抽屜找到的
    ...槍是我在公園那邊撿到的，我是連同包包（槍在裡面）
    撿到的... 用女用包包放在抽屜裡，我檢到時就已用女用包
    包裝著了... 在北港公園撿的，在9 月初撿的... 」（93年
    偵字4062號卷第7 頁以下）等語。被告已經坦承在其床下搜
    出槍枝，且承認持有槍枝一事，核與下列證人丙○○、丁○○之證詞相符，堪信槍枝確實是被告所有。至於被告陳稱槍
    枝是在公眾場所撿到的云云，不太合乎常理，但槍枝是重大
    違法物品，持有人為避免警方繼續追問槍枝供給之上游來源
    ，隨便編說是撿到的（甚或推說是不詳姓名人士交付的），
    也是常有的情形。因此，除了有關槍枝來源部分恐有不實以
    外，被告其餘自白應為可採。
  (二)證人丙○○（即執行搜索之警員）於本案審理中到庭結證：
    「（檢察官：查獲槍枝之房間由何人居住？）庚○○說是他
    住的。... （檢察官：扣案之槍枝在何處找到？）扣案的槍
    枝在庚○○的房間，好像是床鋪下面找到的。（檢察官：當
    時找到的東西有哪些？當時之狀態？有無以袋子包著？）當
    時有找到槍枝，槍枝是主體，其他包著槍枝的東西，是用什
    麼的袋子包著還是怎樣包裹，我不是記得很清楚。....
    （檢察官：起出這些槍枝以後，庚○○作何反應？）當時他
    們都推說不知道房間裡有這些東西，我記得他們都推說不知
    道，後來我們再追問，並說你們都推說不知道，要如何交代
    ，最後庚○○才說是他的。（檢察官：你的意思是說，一開
    始二人都推說不知道？）對，都推說不知道。... （辯護人
    ：剛剛你說查獲槍枝後，起先他們二人都推說不知道有這把
    槍，等到你們訊問之後，庚○○才說是他的？）不是訊問，
    是現場問的。... （辯護人：依你們的人數有沒有辦法將場
    面控制得很好？丁○○與庚○○當時有無交談的機會？）房
    子很小間窄窄的，問的時候，他們二人都在場，在搜索時搜
    到東西後，他們二人也都在場，我們詢問東西是何人所有，
    他們二人都很安靜，二人都說不知道，當場我們反問，怎麼
    會不知道，這要怎麼交代，至於他們二人我們當然不可能會
    讓他們有談話的機會，但他們二人距離蠻近的。... （檢察
    官：在你如此說了後，經過多久之後，庚○○才承認槍枝是
    他的？）他們二人看來看去，想來想去，最後庚○○才說。
    ... （檢察官：大約經過了多久？）證人：不很久，但也不
    是馬上說出來。... 不是很短的時間，並不是馬上回答出來
    ，他們有看來看去。（檢察官：看來看去的時候，他們二人
    有無交談？）沒有。... （受命法官：你說他們二人看來看
    去之後，庚○○才承認槍枝是他的，時間大約經過多久？（
    請證人看著法庭時鐘當庭感受時鐘的時間）大約經過七、八
    秒的時間。... （受命法官：照片裡面還有庚○○指認袋子
    、槍枝的情形，你們是否有將槍枝拿回現場供其指認？）（
    提示照片）庚○○及槍枝拍的照片，應該是查獲當天即10
    月8 日較晚的時候，我當時有請我同事去拿相機來拍照，我
    則在現場等。... 因為我們本來要訪查，後來有查獲槍枝才
    請我同事自嘉義將相機拿來拍照。... （受命法官：你以何
    方法聯絡同事？）我用手機與所裡同事聯絡。（受命法官：
    由哪位同事到場支援？）好像是胡順昌。（受命法官：後來
    補拍相片時，你是否已經知道是槍枝了？）查獲時我就知道
    是槍枝了，後來補拍照才恢復原狀拍照。（受命法官：當場
    庚○○在配合做動作時，有無表示其他意見？）沒有，我對
    他說『槍枝是你的，麻煩你配合』，他很配合，沒有其他意
    見，他們後來會有這些問題，我也搞不清楚。... （審判長
    ：照片有哪幾張是當天拍的？哪幾張是事後補拍的？）比較
    清楚的是補拍的，比較暗的是當天拍的，卷內所附第16頁、
    17頁是補拍的，第18及19頁是當天拍的。.... （審 判長：
    從搜索到結束，庚○○與丁○○有無對話？）剛開始他們有
    在對話，但我們查到槍枝後，我們就有予以制止了。... 」
    等語（94年10月5 日審理程序筆錄）。已經就如何在被告房
    間床下搜得槍枝、被告承認槍枝為其所有、作出指認動作接
    受拍照等過程，證述明確。
  (三)證人丁○○於本院審理中到庭結證：「（檢察官：你有無在
    北港鎮○○路68巷11號租屋？）有。（檢察官：庚○○有無
    在該處住過？）有。... 我租了一個月後，庚○○才去住。
    .... 我 在該處租住一個多月，庚○○與辛○○二個人僅住
    二、三個星期。（檢察官：93年8 月17日警察是否在上開住
    處執行搜索？）是的。... （檢察官：在庚○○房間內搜到
    何物？）一個包包。... （檢察官：你有提到在庚○○之房
    間內搜到之包包是他的？）庚○○說是他的。（檢察官：搜
    庚○○房間時，你有無在場？）我人在客廳。（檢察官：搜
    庚○○房間時，有何人在場？）庚○○及其女友在場。...
    （檢察官：搜到後，警察有無問你槍枝何人的？）有，我說
    我不知道。（檢察官：庚○○如何說？）他當場說槍是他的
    。.... （檢 察官：搜到包包後，有無拿出來到客廳？）沒
    有，搜到後，警察將包包拿出來，請我進去房間。（檢察官
    ：他的房間之前有無他人居住過？）沒有。（檢察官：搜索
    當天，自警察搜到槍枝後，你與庚○○有無單純在一起？）
    沒有，我們三、四個人即一起送去派出所。（檢察官：庚○○說槍枝是你的，你叫他擔起來？）我沒有如此說。....
    （辯護人：搜索以後，警察有請你進入房間？）有。....
    （辯護人：你有無與庚○○講話？）沒有，是警察與我講話
    的。（辯護人：庚○○是在你租屋處即說槍是他的，還是到
    警察局才講的？）在房間裡就說了。... 」等語（94 年12
    月6 日審理筆錄），與證人丙○○證述情節，大致相符。
  (四)被告之女友辛○○於已於94年10月26日死亡（有戶政連結作
    業系統查詢表可證），辛○○生前於93年10月10日警訊中證
    述稱：「警方人員到場執行搜索時我人正在客廳，當時屋內
    另有孫榮與其女友乙○○在屋內的第一個房間內睡覺，另客
    廳內有陳姓女子。...我與庚○○二人是男女朋友關係，
    .... 有 時（我）會去找庚○○，並與他二人暫時借住於丁○○所租住的房間... 。庚○○持有槍彈的事，我是警方到
    場搜索查獲後才知道，我沒看見過他拿出來。... 庚○○他
    向警方人員說該槍彈是他撿回藏放的.. 」（93核退偵字298
    號卷2 頁）等語。辛○○亦指證槍枝是庚○○持有之事實。
  (五)扣案槍枝1 支、子彈10顆，送鑑定結果：「送鑑手槍一枝（
    槍枝管制編號0000000000），認係由仿SIG SAUER 廠P220
    型半自動手槍製造之金屬玩具手槍換裝土造金屬槍管而成之
    改造手槍，機械性能良好。可擊發適用之子彈，認具殺傷力
    。送鑑子彈壹拾顆... (一)柒顆，認均係由玩具金屬彈殼加裝
    直徑約7.5mm （採樣壹顆測量）土造金屬彈頭而成之改造子
    彈，經採樣貳顆試射，均可擊發，惟發射動能均甚微，認均
    不具殺傷力.. (二) 壹顆.. 經 實際試射，無法擊發，認不具
    殺傷力.. (三) 壹顆... 經實際試射，無法擊發。認不具殺傷
    力... (四)壹顆... 經實際試射，可擊發，惟發射動能甚微，
    認不具殺傷力.. 」 （內政部刑事警察局刑鑑字第09302079
    57號鑑驗通知書，93偵字4062號卷18頁以下）。
  (六)警卷內被告現場指認槍枝的照片（93核退偵字298 號卷第18
    、19頁），乃是當天警員查獲後，命被告配合作出動作所拍
    攝（如上述證人丙○○之證言），可見槍枝確為被告所有。
    另有現場勘察報告表、查扣槍枝照片可證。
  (七)由以上人證、物證相互推論，足以證明扣案槍枝確實為被告
    所有無誤，本件事證明確，被告犯行已可認定。
二、被告辯解、辯護意旨及其不採之理由：
  (一)被告辯稱：
    當時警察衝進來時，我及辛○○都在客廳、戊○○、乙○○
    及丁○○在第一間房間裡，後來警察在丁○○房間搜到毒品
    及槍枝，丁○○及乙○○就來客廳向我下跪，說他要擔毒品
    的部分，叫我擔槍枝的部分，並說要對我好，要給我好處，
    要照顧我和辛○○，我因為住在他那裡，他又有毒品讓我吃
    ，他又答應要替我交保，要替我請律師，要給我生活費，所
    以我才同意擔罪。警員丙○○才配合將包包拿到我的房間裡
    床下的抽屜擺放，我是替人擔罪。有證人甲○○、辛○○、
    戊○○可以證明，請求傳訊之（94年12月6 日審理筆錄、94
    年1 月21日答辯狀）。
  (二)辯護意旨：
    警員93年10月8 日緊急搜索，主要目的是到丁○○的住所查
    毒，而意外地查獲槍枝，被告從本院審理之初，即寫答辯狀
    陳明，槍枝不是他的，而是丁○○的，且依常理來說，不可
    能到公園就可以撿到槍枝，被告在答辯狀中說，是因為丁○○說要給被告好處，因一時不察，才答應頂替。事後丁○○
    沒有履行條件，才有這種情況，請求審判長明察。
  (三)本院不採之理由：
  被告94年1 月21日答辯狀表示：被告朋友「甲○○」可以證
    實栽槍一事。但甲○○到庭時，卻證稱93年10月8 日搜索時
    其本人不在現場，對此事一無所悉等語（94年8 月5 日審理
    期日筆錄），被告抗辯是否真實，十分可疑。
  被告辯稱是丁○○與其女友乙○○下跪要求被告擔罪云云，
    但乙○○卻在93年10月10日警訊中，陳述：「庚○○他持有
    藏放槍彈的事，我是警方到場查獲後我才知道的，我沒有看
    過庚○○他拿出右扣案槍彈，我也不知道他是於何時將槍彈
    拿到該處藏放。」等語，如果乙○○確有下跪要求被告擔罪
    之事，乙○○大可直接說槍枝是被告的，才能達成栽槍的目
    的，但乙○○卻說不知情，栽槍抗辯實在不合常理。
  被告辯稱：頂罪的代價是「丁○○說要對我好，要給我好處
    ，要照顧我和辛○○，我因為住在他那裡，他又有毒品讓我
    吃，他又答應要替我交保，要替我請律師，要給我生活費」
    等語。但丁○○自己長期吸毒（有前案記錄表可證），幾度
    進出監獄，屬於社會邊緣人，經濟能力不佳，怎會有足夠能
    力照顧被告？上述頂罪代價都是抽象、空泛的承諾，並沒有
    具體約定坐牢期間每月給多少安家費用，一般人也不會如此
    愚昧貿然答應。況且持有手槍是重罪，被告自少年時期就曾
    與翁秋賓集團往來密切，曾涉及一件87年9 月19日「夜巴黎
    KTV 」殺人事件，事後經終局裁定認定被告庚○○（蔡東霖
    ）僅參與圍毆階段之行為，故裁定交付保護管束，勞動服務
    （本院88少護177 號裁定、臺灣高等法院台南分院88少抗67
    號裁定）；被告另在93年4 月5 日與王宏儒共犯攜帶凶器加
    重竊盜罪，經本院判處有期徒刑6 月，得易科罰金（本院94
    年易字11號判決）。被告庚○○國中肄業後就踏入社會，交
    往朋友複雜，也曾犯罪接受司法審判，絕非如其所述是單純
    、易受欺騙之無知青年。
  警察若有栽槍行為，屬於重大違法犯紀行為，若非有強烈動
    機、精密規劃，警方決不敢輕易栽槍他人。本件警方僅查獲
    一支改造手槍，無論持有者是被告或丁○○，對警方而言，
    績效都是相同的，警方沒有動機維護丁○○，而將手槍栽贓
    給被告。
  丁○○在93年10月8 日被查獲施用毒品之前，早就在93年5
    月11日、93年6 月25日二次被查獲施用毒品犯行（見93毒偵
    字814 、1166號起訴書）尚未偵結起訴，此次在上述租處被
    查獲施用毒品，只不過是連續犯行，影響輕微。況且有無施
    用毒品，驗尿結果便知分曉，警方有何必要與丁○○及被告
    交換條件，由丁○○承認施用毒品，由被告承認持有槍械？
    此二件犯罪的責任輕重也太過懸殊，怎能作為交換條件？被
    告辯解太過牽強。
  槍枝若遺留指紋，不難確定何人曾接觸過該槍枝，但案經嘉
    義市警察局採證，顯示僅有殘缺指紋及拖曳指紋，並未採得
    完整指紋（93核退偵字298 號卷22頁），因此無法證明槍枝
    是丁○○所有。
  被告請求傳訊證人辛○○、戊○○。但辛○○已於94年10
    月26日死亡；證人戊○○經本院多次查址，屢次送達通知書
    ，均無法傳拘到庭，此證人已無法調查。
  綜上所述，被告提出遭受警方栽槍、為他人頂罪之抗辯，實
    無可採。
三、論罪科刑之理由：
  (一)查被告犯罪後，槍砲彈藥刀械管制條例已於94年1 月26日修
    正公布，並自同年月28日生效，其中第11條刪除，並於第 8
    條第1項、第4項增列原第11條第1項、第4項之罪名，其第 8
    條第4項之法定刑由原定1年以上7 年以下有期徒刑，併科新
    台幣700萬元以下罰金，修正為3年以上10年以下有期徒刑，
    併科新台幣700 萬元以下罰金，依被告所犯行為，經比較新
    舊法之結果，以修正前之槍砲彈藥刀械管制條例第11條第4
    項之規定有利於被告，故依刑法第2條第1項但書之規定，應
    適用修正前之該條例第11條第4項規定論處。
  (二)被告所為，係犯修正前槍砲彈藥刀械管制條例第11條第4 項
    之未經許可持有可發射子彈具有殺傷力之改造玩具手槍罪。
  (三)爰審酌：被告素行不佳，國中二年級肄業後，曾作過自助餐
    生意，後來改做輕鋼架工作；被告已結婚8 年，育有一子7
    歲，卻離家在外與外遇女友同居，男女關係複雜；其未經許
    可持有本件改造玩具手槍，對於社會大眾具有潛在之危險性
    ，而所持有之改造手槍僅有1 枝，數量有限；被告犯罪後竟
    誣指警員與丁○○聯合栽槍，欠缺自省勇氣，毫無悔意，態
    度不佳等一切情狀，量處如主文第1 項所示之刑，並就罰金
    部分諭知如易服勞役之折算標準。
  (四)扣案具殺傷力之改造玩具手槍1 枝（含彈匣1 個，槍枝管制
    編號0000000000）屬違禁物，應依刑法第38條第1 項第1款
    規定宣告沒收。另扣案之子彈10個，均不具殺傷力，非屬違
    禁物，不另予宣告沒收，附予敘明。
四、適用之法條：
  (一)刑事訴訟法第299條第1項前段。
  (二)修正前槍砲彈藥刀械管制條例第11條第4項。
  (三)刑法第11條前段、第2 條第1 項但書、第42條第3 項、第38
    條第1 項第1 款。
本案經檢察官己○○到庭執行職務。
中　　華　　民　　國　　94　　年　　12　　月　　14　　日
              刑事第四庭  審判長法  官  吳福森
                                法  官  吳基華
                                法  官  葉明松
以上正本證明與原本無異。
如不服本判決，應於判決送達後10日內，向本院提出上訴狀。
                                書記官  顏錦清
中　　華　　民　　國　　94　　年　　12　　月　　14　　日
【附錄本案論罪科刑法條全文】
▲修正前槍砲彈藥刀械管制條例第11條：
未經許可，製造、販賣或運輸第四條第一項第一款所稱其他可發
射金屬或子彈具有殺傷力之各式槍砲者，處五年以上有期徒刑，
併科新臺幣一千萬元以下罰金。
未經許可，轉讓、出租或出借前項所列槍砲者，處三年以上十年
以下有期徒刑，併科新臺幣七百萬元以下罰金。
意圖供自己或他人犯罪之用，而犯前二項之罪者，處無期徒刑或
七年以上有期徒刑，併科新臺幣一千萬元以下罰金。
未經許可，持有、寄藏或意圖販賣而陳列第一項所列槍砲者，處
一年以上七年以下有期徒刑，併科新台幣七百萬元以下罰金。
第一項至第三項之未遂犯罰之。
